高雄高等行政法院簡易判決
　　　　　　　　　　　　　　　　　 94年度簡字第00150號
原　　　告　甲○○
被　　　告　財政部臺灣省南區國稅局
代　表　人　乙○○局長
訴訟代理人　丙○○
上列當事人間因綜合所得稅事件，原告不服財政部中華民國九十
四年三月二十四日台財訴字第０九四０００二三六四０號訴願決
定，提起行政訴訟。本院判決如下：
　　主  文
原告之訴駁回。
訴訟費用由原告負擔。
　　事實及理由
一、緣原告係太子飼料股份有限公司（下稱太子飼料公司）股東
    ，其八十九年度綜合所得稅結算申報，短漏報取自太子飼料
    公司營利所得新台幣（下同）七０二、四六０元，經法務部
    調查局嘉義縣調查站（下稱嘉義縣調查站）查扣太子飼料公
    司民國（下同）八十九年四月二十一日股東常會決議通過八
    十八年度損益分配處理表，通報被告審理違章確定，合併核
    定其八十九年度綜合所得總額，並按所漏稅額六０、九一四
    元依有無扣繳憑單分別處０．二倍及０．五倍罰鍰計三０、
    ０００元（計至百元止），原告不服，申經復查結果，獲准
    追減取自太子飼料公司營利所得一一七、一００元，重行核
    算漏稅額為四六、三九四元，並按所漏稅額依有無扣繳憑單
    分別處０．二倍及０．五倍罰鍰計二二、七００元（計至百
    元止）。原告仍不服，提起訴願，亦遭決定駁回，遂提起本
    件行政訴訟。
二、原告起訴主張略謂：
（一）依據太子飼料公司八十九年四月二十一日股東常會會議紀
      錄，並無分配盈利所得之記載，茲節錄如下：
      １．八十九年四月二十一日股東會會議記錄提案人欄三，
　　　　　董事長報告「以往之利潤是投資於機械設備資金」金
　　　　　額九、七八七、四三七元。
　　　２．議事錄討論案（一）八十八年度損益分配處理表明並
　　　　　討論案，並無決議分配損益之紀錄。
　　　３．議事錄討論案（二），股東邱文卿及蘇良興退股事宜
          之檢討案，董事長提案謂如果有人承購，公司資金許
　　　　　可的話可將此金額，當作股利再分配十％，因無人承
　　　　　購，故無資金可分配，並無損益分配之決議。
（二）另嘉義縣調查站查扣該公司九十年六月三十日股東常會會
      議紀錄之記載，亦無分配損益之決議，茲節錄如下：
      １．討論事項：決議八十九年度盈餘列入九十年度盈餘內
   　　   ，不作分配。
      ２．臨時動議決議，八十八年度以前未分配之五％股利，
　　　　　本年度不論新舊股東都參加分配。表示八十八年度尚
　　　　　無五％股利之分配。
（三）被告依該公司帳載資本額之變動，認定該公司分配股利七
      、九三四、七００元之部分，欠缺證據。按該公司八十八
      年登記之資本額為六０、０００、０００元，若依據查扣
      之八十八年度損益分配處理表，八十八年股利分配五、二
      九０、０一六元，未分配盈餘餘額八五五、二八一元，已
      轉公積金不分配。若依據附註記載，先發放五％（即二、
      六四五、０八０元），另五％轉入八十九年度資產負債表
      調整變更，則八十九年度資本額即為六二、六四五、０八
      ０元，恰與查扣之資產負債表記載之資本額相符。又八十
      九年度資產負債表列示之累積盈虧五、八七五、七五０元
      ，加上本期損益二一一、一七八元等於六、０八四、九二
      八元，與查扣之八十九年度損益表之年度盈餘六、０八四
      、九二八元相符，故該公司並無發放二十％股票股利，至
      為明白。被告逕將查扣之八十九年度資產負債表及八十八
      年度資產負債表予以比較，並以發放股票股利一０、五八
      ０、０００元之推估，認有逃稅之嫌，不無草率。至於八
      十九年度股東名冊增資股金額欄，乃為計算各股東權益比
      例，以便邱文卿及蘇良興二股東退股時，評價股權為目的
      ，並非股票股利之發併此說明。原告確未分配股利，至為
      明確，而聲明求為判決訴願決定及原處分（復查決定含原
      核定處分）均撤銷云云。
三、被告則以：
（一）太子飼料公司八十九年度分配十％現金股利部分：
　１．據嘉義縣調查站查扣該公司八十九年四月二十一日股東常
      會決議載，討論案（一）八十八年度損益分配處理表說明
      （ｐ１２）並討論之，公司股利分配情形並確認之。八十
      九年五月二日股東會議議事紀錄，決議為照原案追認通過
      。而該八十八年度損益分配處理表亦載稅後盈餘六、一四
      五、二九七元減除分配現金股利五、二九０、０一六元【
      附註：本分配股利除首先發放五％外，八十九年五月間再
      予分發五％共計十％以現金股利，並於八十九年六月份資
      產負債表調整變更之】餘八五五、二八一元，即決議為照
      該表分配現金股利十％追認通過。
  ２．據原告九十一年三月十四日之談話紀錄稱，太子飼料公司
　　　僅於八十九年一月、五月間各發放五％股利給各股東，該
      公司原登記資本額六千萬元，八十九年一月十四日股東邱
      文卿、蘇良興退股，故此二人未發放股利，總計股利五、
      二九０、一六０元，明細詳調查站查扣之該公司資料中八
      十九年度股東名冊備註欄有詳載各股東所得之股利。
  ３．綜上，原告所稱八十九年度發放現金股利五、二九０、一
      六０元，與嘉義縣調查站查扣該公司股東常會決議通過發
      放現金股利金額相符，且有原告向被告補報全年股利分配
      彙總資料申報書及股利憑單可稽，是被告核定該公司八十
      九年度分配十％現金股利五、二九０、一六０元予各股東，
      並無不合
（二）太子飼料公司八十九年度分配二十％股票股利部分：
  １．查太子飼料公司自八十六年迄今，實收資本額均維持六千
      萬元，有經濟部資訊網站查閱之資料可稽，依該公司八十
      九年三月三十一日董監事會議紀錄載，一、討論．．．關
      於邱文卿、蘇良興退股．．．由現在股東分配二十％為轉
      增資．．．或員工優先承購，收入列入盈餘，出讓股份依
      對邱蘇二人承購金額轉讓，可享原股東股份登記不得參加
      現在股東二十％分配轉增資，並列股東會討論後決定之。
      嗣決議為按照負債表調整處理通過（附表：原股東邱文卿
      、蘇良興退股款調整資產負債表處理明細表之附註－公司
      目前公積盈餘以原股東或現股東二十％為分紅轉增資列入
      內帳記，外帳六千萬元仍不變）。被告逕依該公司盈餘分
      配案係經董監事及股東常會通過，且八十九年度股東名冊
      資本額（內帳）業已調整，乃據以認定八十九年度發放二
      十％股票股利一０、五八０、０００元乙節，尚有未合。
  ２．據嘉義縣調查站查扣太子飼料公司八十九年四月二十一日
      股東常會紀錄載，討論（二）原股東邱文卿及蘇良興退股
      事宜，附表（二）歷年（八十五－八十八年度）累積盈餘
      處理分配明細表說明檢討。董事長提案為如果有人承購公
      司資金許可的話，可將此金額當作股利再分配十％，八十
      九年五月二日股東會議議事紀錄載，討論事項案由（二）
      ２、依公司歷年（八十五年－八十八年度）累積損益，經
      重行處理如附明細表【歷年（八十五－八十八年度）累積
      盈餘處理分配明細表】，並調整股東名冊，請予討論，嗣
      決議為照原案通過，而上揭歷年累積盈餘處理分配明細表
      亦載，八十五至八十八年度累積盈餘一二、二八一、０七
      三元，減除分配實收資本額二十％股票股利一０、五八０
      、０三二元【（原資本額60,000, 000元-退股金額7,098,
      40 0元）×20%】，餘額一、七０一、０四一元【附註：
      實收資本額二十％股票股利採分紅轉增資，資本額為七０
      、五八０、０三二元（60,000,000元+10,580,032元），
      內帳、外帳仍不變，如公司承購之股份出讓後，資金許可
      得予分配實收資本額十％現金沖抵原增資額，嗣後視資金
      情形可分發現金，維持原登記資本額】。另九十年度股東
      常會決議載，「八十八年度以前未分配之五％股利，在年
      底前不論新舊股東都參加分配，九十一年度股東名冊則回
      復公司資本額為六千萬元，以求單純簡單化。」及九十年
      度股東名冊資本額已減少為六二、六四五、三００元。是
      太子飼料公司九十年度股東名冊載資本額為六二、六四五
      、三００元，較八十九年度股東名冊資本額七０、五八０
      、０００元，減少七、九三四、七００元，實則已分配現
      金股利予各股東。
  ３．綜上，太子飼料公司八十九年度股東名冊雖載，以二十％
      分紅轉增資股票股利一０、五八０、０００元，惟據前述
      扣案資料係股利暫記資本額，嗣後視資金情形再分發現金
      ，且蘇良興及邱文卿退股額，已於八十九年六月二十六日
      由其他新股東四人全數承購，八十九年十二月三十一日資
      產負債表載股本已變更為六二、六四五、０八０元及九十
      年度股東常會決議八十八年度以前未分配之五％股票股利
      如何分配，是被告按八十九及九十年度股東名冊減少資本
      額七、九三四、七００元，認定太子飼料公司八十九年度
      實已分配十五％現金股利七、九三四、七００元，尚無不
      合，而聲明求為判決駁回原告之訴。
四、按「個人之綜合所得總額，以其全年左列各類所得合併計算
    之：第一類：營利所得：公司股東所獲分配之股利總額．．
    ．屬之。」、「納稅義務人應於每年二月二十日起至三月底
    止，填具結算申報書，向該管稽徵機關，申報其上一年度內
    構成綜合所得總額．．．之項目及數額，以及有關減免、扣
    除之事實，並應依其全年應納稅額減除．．．扣繳稅額及可
    扣抵稅額，計算其應納之結算稅額，於申報前自行繳納。」
    及「納稅義務人已依本法規定辦理結算申報，但對依本法規
    定應申報課稅之所得額有漏報或短報情事者，處以所漏稅額
    兩倍以下之罰鍰。」為所得稅法第十四條第一項第一類、行
    為時所得稅法第七十一條第一項前段及第一百十條第一項所
    明定。次按「人民違反法律上之義務而應受行政罰之行為，
    法律無特別規定時，雖不以出於故意為必要，仍須以過失為
    其責任條件。但應受行政罰之行為，僅須違反禁止規定或作
    為義務，而不以發生損害或危險為其要件者，推定為有過失
    ，於行為人不能舉證證明自己無過失時，即應受處罰。」為
    司法院釋字第二七五號解釋在案。
五、原告雖執前詞以為爭議，惟查：
（一）被告核定太子飼料公司分配十％現金股利部分：
  １．訴外人太子飼料公司因八十九年度營利事業所得稅及罰鍰
      事件，提起行政訴訟，經本院九十三年度訴字第三五九號
      判決「原告之訴駁回。」依該判決理由二之（二）記載略
      以：「經查，本件原告（太子飼料公司）經嘉義縣調查站
      查扣之八十九年度資產負債表雖有二份，然其中一份，．
      ．．顯有錯誤。至扣案之另份八十九年度資產負債表及損
      益表，．．．其內容應較符實際；並依嘉義縣調查站查扣
      之原告公司九十年度董監事暨股東常會會議紀錄，及該會
      議紀錄所附資料，上述資產負債表及損益表（第二份），
      不僅已經原告董、監事會暨股東常會決議通過，且上述資
      產負債表及損益表均蓋有原告公司及代表人之印章，而原
      告代表人甲○○及出席股東郭聰榮等人亦均有在該會議紀
      錄簽名，有該等資產負債表、損益表及會議紀錄在原處分
      卷可按，故上述資產負債表及損益表等原告公司表冊應屬
      原告公司內部之確實文件，而非僅是草稿性質。況訴外人
      陳惠如曾於嘉義縣調查站調查時陳稱：其是於八十八年八
      月至九十年三月間擔任原告公司會計，有製作原告公司八
      十八年度及八十九年度之公司內帳，該二年度原告公司之
      外帳則由曾惠玫製作等語；而訴外人曾惠玫亦於嘉義縣調
      查站調查時陳稱：原告公司八十九年度內帳應是該段期間
      公司會計陳惠如較清楚等語甚明，有調查筆錄附原處分卷
      可參；核訴外人陳惠如與曾惠玫關於原告公司八十九年度
      有分設內、外帳之陳述情節相符，故原告公司於八十九年
      度關於公司之帳冊確有內、外帳之分一節甚明。」等語，
      此有該判決影本附於本院卷可稽。而原告亦不否認嘉義縣
      調查站查扣太子公司之資產負債表、損益表、歷年董監事
      暨股東常會會議紀錄及該會議紀錄所附資料，為該公司所
      有，合先陳明。
　２．次查，嘉義縣調查站查扣該公司八十九年四月二十一日股
      東常會討論之八十八年度損益分配處理表載稱，稅後盈餘
      六、一四五、二九七元減除分配現金股利五、二九０、０
      一六元（除八十九年一月先發放現在資本額五％外，八十
      九年五月間再予分發五％，共計十％，以現金股利）餘八
      五五、二八一元，而上揭股東常會會議紀錄亦載，討論案
      （１）為八十八年度損益分配處理表說明（Ｐ十二）並討
      論之，公司股利分配情形並確認之，決議為照原案追認通
      過，即決議為照該表分配現金股利十％追認通過，並非無
      決議分配損益之紀錄甚明。另原告九十一年三月十四日於
      被告談話紀錄稱，該公司原登記資本額六０、０００、０
      ００元，扣除八十九年一月間退股股東邱文卿及蘇良興等
      二人（股款金額合計七、０九八、四００元）未發放股利
      外，於八十九年一月及五月間各發放實收資本額五％現金
      股利予股東，總計發放現金股利五、二九０、一六０元【
      （六０、０００、０００元－退股七、０八九、四００元
      ）×十％】。是原告所稱八十九年度發放現金股利五、二
      九０、一六０元，與嘉義縣調查站查扣該公司股東常會決
      議通過發放現金股利金額相符，且有原告向被告所屬嘉義
      縣分局補報全年股利分配彙總資料申報書及股利憑單可稽
      ，是被告核定該公司分配十％現金股利五、二九０、一六
      ０元予各股東，並無不合。
　３．又依八十九年四月二十一日股東常會討論（二）為原股東
      邱文卿及蘇良興退股事宜，附表歷年（八十五－八十八）
      累積盈餘處理分配明細表說明檢討，董事長提案為如果有
      人承購公司資金許可的話，可將此金額當作股利再分配十
      ％，該十％與本件系爭營利所得無涉，況邱文卿及蘇良興
      二位股東之退股已於八十九年六月二十六日由張麗月、劉
      瓊華、莊惠娟及陳淑珍承購，有九十年度股東名冊可稽，
      ，故原告主張無人承購云云，尚非可採。
（二）被告核定該分配二十％股票股利部分：
  １．查太子飼料公司自八十六年迄今，登記實收資本額均維持
      六０、０００、０００元，有經濟部資訊網站查閱之資料
　　　可稽，依據該公司盈餘分配案係經董監事及股東常會通過
      ，且八十九年度股東名冊資本額（內帳）業已調整，被告
      乃據以認定八十九年度發放實收資本額二十％股票股利一
      ０、五八０、０００元乙節，固有未合。
  ２．惟查，據嘉義縣調查站查扣太子飼料公司資料，（１）八
      十九年四月二十一日股東常會決議通過歷年累積盈餘處理
      分配明細表載，八十五至八十八年度累積盈餘一二、二八
      一、０七三元，減除分配實收資本額二十％股票股利一０
      、五八０、０三二元﹝（原資本額六０、０００、０００
      元－退股金額七、０九八、四００元）×二十％﹞，餘額
      一、七０一、０四一元；另附註實收資本額二十％股票股
      利採分紅轉增資後，資本額雖變更為七０、五八０、０三
  　　二元（六０、０００、０００元＋一０、五八０、０三二
      元），然登記資本額仍維持六０、０００、０００元，如
      公司原承購之股份出讓後，資金許可得分配實收資本額十
      ％現金沖抵原增資額，嗣後視資金情形可分發現金，維持
      原登記資本額。（２）九十年度股東常會決議載「八十八
      年度以前未分配之五％股利，在年底前不論新舊股東都參
      加分配。九十一年度股東名冊則回復公司資本額為六０、
      ０００、０００元，以求單純簡單化。」又九十年度股東
      名冊資本額已減少為六二、六四五、三００元。是太子飼
      料公司九十年度股東名冊載資本額為六二、六四五、三０
      ０元，較八十九年度股東名冊資本額七０、五八０、００
      ０元，減少七、九三四、七００元，實則已分配現金股利
      予各股東。該公司八十九年度股東名冊雖載，以二十％分
      紅轉增資股票股利一０、五八０、０００元，惟據前述扣
      案資料係股利暫記資本額，嗣後視資金情形再分發現金，
      且邱文卿及蘇良興二位股東退股額，如前所述已由其他新
      股東四人全數承購，八十九年十二月三十日資產負債表載
      股本已變更為六二、六四五、０八０元及九十年度股東常
      會決議八十八年度以前未分配之五％股票股利如何分配，
      是被告按八十九及九十年度股東名冊減少資本額七、九三
      四、七００元【（七０、五八０、０００元－六二、六四
      五、三０００元）】，認定該公司八十九年度實已分配十
      五％現金股利七、九三四、七００元（七、九三四、七０
      ００元/一０、五八０、０００元×二十％＝十五％），
      自屬有據。又被告按原告出資比例重行計算原告營利所得
      五八五、三六０元【（十％現金股利五、二九０、一六０
      元×二、三四一、六００元／五二、九０一、六００元）
      ＋﹝已分配現金股利三五一、二００元（八十九年股款金
      額二、八０九、九００元－九十年股款金額二、四五八、
      七００元）﹞】，原核定營利所得為七０二、四六０元，
      乃予追減一一七、一００元，亦無不合。
  ３．又查，前揭九十年度股東常會決議載八十八年度以前未分
 　　 配之五％股利，係指八十九年四月二十一日股東常會決議
      通過歷年累積盈餘處理分配明細表載，分配二十％股票股
      利，八十九年度已分配十五％現金股利，尚餘五％股利未
      分配，而該五％股利已經被告於復查階段追減在案，此與
      八十八年度損益分配處理表載於八十九年一月及五月各分
      配五％之現金股利尚有不同。是原告主張：太子飼料公司
      被嘉義縣調查站查扣之九十年六月三十日股東常會議事錄
      之記載，決議八十九年度盈餘列入九十年度盈餘內不作分
      配，臨時動議決議八十八年度以前未分配之五％股利，九
      十年度不論新舊股東都參加分配，表示八十八年度尚無五
      ％股利之分配云云，亦不足採。
  ４．另查，依太子公司八十九年五月二日股東會議議事紀錄討
      論事項案由（二）２．為依公司歷年（八十五年－八十八
      年度）累積損益，經重行處理如附明細表﹝歷年（八十五
      年－八十八年度）累積盈餘處理分配明細表﹞，並調整股
      東名冊，請予討論，嗣決議為照原案通過。經查，該歷年
      （八十五年－八十八年度）累積盈餘處理分配明細表，業
      已載明分配股利之方式，此有該（八十五年－八十八年度
      ）累積盈餘處理分配明細表附於原處分卷可憑，從而原告
      所稱：被告逕以八十八及八十九年度之資產負債表比較，
      推估太子公司八十九年度發放股票股利一０、五八０、０
      ００元，原告確未受股利分配云云，仍非有據。
（三）末查，原告八十九年度漏報取自太子飼料公司營利所得七
      ０二、四六０元，違反行為時所得稅法第七十一條第一項
      規定，已如前述，被告原核定處分按所漏稅額依有無扣繳
　    憑單分別處０．二倍及０．五倍罰鍰計三０、０００元（
  　　計至百元止），原告不服，申經復查結果，獲准追減營利
　    所得一一七、一００元，重行核算漏稅額為四六、三九四
  　　元，並按所漏稅額依有無扣繳憑單分別處０．二倍及０．
    　五倍罰鍰計二二、七００元（計至百元止），為兩造所不
    　爭，並有綜合所得稅結算申報書、被告核定通知書、處分
    　書、違章案件罰鍰繳款書、各類所得扣繳暨免扣繳憑單及
      非扣繳所得資料在卷可稽，原告違章事證足堪認定，其應
      申報而未申報，縱非故意，要難謂無過失，惟如前述，本
      件被告經復查追減營利所得一一七、一００元，重行核算
      漏稅額四六、三九四元，並按所漏稅額有無扣繳憑單分別
      處０．二及０．五倍罰鍰計二二、七００元（計至百元止
      ），於法並無不合。
六、綜上所述，被告復查決定追減原告營利所得一一七、一００
    元及罰鍰變更為二二、七００元，揆諸前揭說明，洵無違誤
    。訴願決定遞予維持，亦無不合。原告起訴意旨，非有理由
    ，應予駁回。又本件係簡易訴訟案件，爰不經言詞辯論而為
    判決。
七、據上論結，本件原告之訴為無理由，依行政訴訟法第二百三
    十三條第一項、第二百三十六條、第一百九十五條第一項後
    段、九十八條第三項前段，判決如主文。
中　　華　　民　　國　　94　　年　11　　月　  30    　日
                  第三庭　　　法  官　詹日賢
以上正本係照原本作成。
如不服本判決，應於送達後20日內，向本院提出上訴狀並表明上
訴理由，如於本判決宣示後送達前提起上訴者，應於判決送達後
20日內補提上訴理由書（須按他造當事人人數附繕本）。
提起上訴應預繳送達用雙掛號郵票7份（每份34元）。
中    華    民    國    94　　年　11　　月  　30　　　日
　　　　　　　　　　　　　　　書記官  宋鑠瑾
附註:
行政訴訟法第235條（第1項、第2項）:
對於適用簡易程序之裁判提起上訴或抗告，須經最高行政法院之
許可。
前項許可，以訴訟事件所涉及之法律見解具有原則性者為限。
